臺灣臺北地方法院民事判決　　　　　　100年度小上字第118號
上　訴　人　陳光輝
被上訴人　　蔡梅蓮
　　　　　　　　　　　　弄1號
上列當事人間請求侵權行為損害賠償事件，上訴人對於民國100
年9月9日本院臺北簡易庭100年度北小字第1471號第一審小額民
事判決提起上訴，本院判決如下：
    主  文
上訴駁回。
第二審訴訟費用新臺幣壹仟伍佰元由上訴人負擔。
    理  由
一、按關於請求給付金錢或其他代替物或有價證券之訴訟，其標
    的金額或價額在新臺幣10萬元以下者，適用本章所定之小額
    程序。對於小額訴訟之第一審裁判，得上訴或抗告於管轄之
    地方法院，其審判以合議行之。對於前項第一審裁判之上訴
    或抗告，非以其違背法令為理由，不得為之。至其上訴狀內
    應記載上訴理由，表明下列各款事項：一、原判決所違背之
    法令及其具體內容。二、依訴訟資料可認為原判決有違背法
    令之具體事實，民事訴訟法第436條之8第1項、第436條之24
    、第436條之25分別定有明文。又上訴人以原判決有不適用
    法規或適用不當為上訴理由時，其上訴狀或理由書應有具體
    之指摘，並揭示該法規之條項或其內容，若係成文法以外之
    法則，應揭示該法則之旨趣，倘為司法院解釋或本院之判例
    ，則應揭示該判解之字號或其內容，如依民事訴訟法第469
    條所列各款事由提起第三審上訴者，其上訴狀或理由書應揭
    示合於該條款之事實，最高法院67年台上字第2876號判例、
    70年台上字第2027號判例、71年台上字第314號判例可資參
    考。是當事人於小額訴訟程序提起上訴，如依民事訴訟法第
    468條規定，以第一審判決有不適用法規或適用法規不當為
    理由時，其上訴狀或理由書應有具體之指摘，並揭示該法規
    之條項或其內容。若係成文法以外之法則，應揭示該法則之
    旨趣。倘為司法院解釋、或最高法院之判例，則應揭示該判
    解之字號或其內容。如以民事訴訟法第469條所列第1款至第
    5款理由提起上訴時，其上訴狀或理由書，應揭示合於該條
    款之事實，上訴狀或理由書如未依此項方法表明者，即難認
    為已對第一審判決之違背法令有具體之指摘，其上訴自難認
    為合法。又小額事件之上訴程序，不得以民事訴訟法第469
    條第6款之「判決不備理由或理由矛盾」為由，指摘原判決
    為違背法令，蓋小額訴訟程序之判決書得僅記載主文，而就
    當事人有爭執事項，僅於必要時得加註理由要領而已，是小
    額事件之上訴程序，不得以「判決不備理由或理由矛盾」為
    由，若上訴人以判決不備理由或理由矛盾指摘原判決為違背
    法令，其上訴即難認為合法。
二、上訴意旨略以：（一）上訴人在右轉前已打方向燈警示後方
    來車，且被上訴人亦有充分時間反應，詎被上訴人執意超車
    ，上訴人見狀本能反應立即停車，雙方並未發生碰撞，上訴
    人亦無貿然右轉之過失。況臺北市立聯合醫院和平院區之診
    斷證明書並未記載被上訴人左手手臂有刮擦痕跡之傷勢，且
    被上訴人所騎乘之機車左側車身亦無明顯新痕跡，詎原判決
    竟認定上訴人所駕駛之休旅車右側後視鏡擦撞到被上訴人左
    手手臂，顯有失當，亦有判決不備理由之違法。（二）原判
    決未依經驗法則釐清系爭事故發生前，上訴人所駕駛之休旅
    車是行駛在被上訴人所騎乘之機車的左前方、左後方，或者
    是兩台車一直保持平行之爭議，未盡調查職責，遽為被上訴
    人有利之認定，難謂有理。況被上訴人前後陳述並未一致，
    原判決竟採信被上訴人之說詞，自有調查職責未盡及判決不
    備理由之違法。（三）原判決在無其他積極證據之情況，僅
    憑1張未經醫療單位證實之照片，即遽為被上訴人有利之認
    定，顯有適用證據法則不當之違法。為此，爰依法提起上訴
    等語。
三、經查，本件上訴人主張原判決認定上訴人所駕駛之休旅車右
    側後視鏡擦撞到被上訴人左手手臂，有判決不備理由之違法
    。又原審未盡調查義務，以釐清現場之情形，且被上訴人前
    後陳述並未一致，原判決竟採信被上訴人之說詞，遽為被上
    訴人有利之認定，亦有調查職責未盡及判決不備理由之違法
    云云，揆諸首揭法條規定及說明，上訴人以判決理由不備，
    調查職責未盡，指摘原判決為違背法令，並據此為本件上訴
    理由，於法洵有未合，不應准許。次查，原判決係依臺北市
    政府警察局交通警察大隊100年6月29日北市警交大事字第10
    031297000號函附之道路交通事故初步分析研判表、道路交
    通事故現場圖、補充資料表、談話紀錄表、道路交通事故調
    查報告表、疑似道路交通事故肇事逃逸追查表、現場照片13
    張，及被上訴人於本院100年度交訴字第9號過失傷害案件審
    理程序中所為之證詞，暨其受傷之照片，而認定兩造確有發
    生碰撞之事實，有原判決在卷可稽，而非如上訴人所陳僅憑
    1 張照片，即遽為前揭認定。是以，上訴人主張原判決有適
    用證據法則不當之違法，洵非可採。
四、末按小額事件之第二審判決，倘依上訴意旨足認上訴為無理
    由者，得不經言詞辯論為之，民事訴訟法第436條之29第2款
    定有明文。本件依上訴人之上訴意旨，或未對原判決如何違
    背法令為具體之指摘，或原判決並無上訴人所指違背法令之
    情事。從而，上訴意旨指摘原判決不當，求予廢棄改判，洵
    無理由，爰不經言詞辯論而駁回之。
五、本件事證已臻明確，上訴人其餘主張、陳述及所提之證據，
    經審酌與本院前揭判斷不生影響，自無逐一詳予論駁之必要
    ，併此敘明。
六、上訴人應負擔之訴訟費用額確定為如主文第2項所示金額。
七、據上論結，本件上訴為無理由，依民事訴訟法第436條之29
    第2款、第436條之32第1項、第2項、第449條第1項、第436
    條之19第1項、第78條，判決如主文。
中    華    民    國    100    年    10    月    26   日
                    民事第四庭審判長法  官  張瑜鳳
                                    法  官  林怡伸
                                    法  官  林秀圓
以上為正本係照原本作成
（不得上訴）
中    華    民    國    100    年    10    月    27    日
                                    書記官  廖純慧